臺灣宜蘭地方法院刑事判決　　　　　　　　九十三年度交訴字第六號
　　公　訴　人　臺灣宜蘭地方法院檢察署檢察官
　　被　　　告　甲○○
右列被告因公共危險等案件，經檢察官提起公訴（九十二年度偵字第二八四二號），
經本院裁定進行簡式審判程序，爰不經通常審判程序判決如左：
    主  文
甲○○駕駛動力交通工具肇事，致人受傷而逃逸，處有期徒刑陸月，如易科罰金，以
佰元折算壹日；又因過失傷害人，處有期徒刑肆月，如易科罰金，以佰元折算壹
日。應執行有期徒刑捌月，如易科罰金，以佰元折算壹日。
    事  實
一、甲○○未領有自用小客車駕駛執照，竟於民國九十二年七月十二日下午，駕駛車
    牌號碼ＡＪ─六六四九號自用小客車，沿宜蘭縣頭城鎮○○路由宜蘭市往頭城鎮
    頂埔方向行駛，於同日下午三時許，行經三和路二○一號前，其本應注意該路段
    速限為時速六十公里，不得超速行駛，且超車須先按鳴喇叭二單響或變換燈光一
    次，於前行車減速靠邊或以手勢或亮右方向燈表示允讓後，後行車始得超越同一
    車道之前車，而依當時天候晴朗、日間自然光線、路面乾燥、無缺陷、無障礙物
    、視距良好，並無不能注意之情事，竟疏未注意，以時速約六十五公里之速度行
    駛，且未為超車前應為之動作，亦未俟前行車表示允讓，即從前車左側之對向車
    道超車，適有乙○○騎乘車牌號碼ＧＳＫ─一二七號機車行駛在前方，因乙○○
    擬橫越馬路，從三和路右側車道（甲○○超車前所行駛之車道）穿越道路進入三
    和路左側車道（甲○○為超車而進入之對向車道），甲○○所駕駛自用小客車車
    頭左中側因而撞及乙○○所騎機車之左側，乙○○身體因而彈起撞上甲○○車之
    擋風玻璃後，掉落甲○○車之左側，致乙○○因而受有左側脛排骨開放性骨折、
    左側肱骨近端骨折、頭部外傷併顱骨骨折、胸部挫傷及右側第二、三、四、五肋
    骨骨折併血胸、右側顴骨及上頷骨骨折、多處撕裂傷、前側前臂燒傷等傷害。而
    甲○○見肇事後心慌，竟未採取救護或其他必要措施，反而駕車駛離現場逃逸，
    嗣於當日下午五時三十分許，始向礁溪警察分局二城派出所投案，坦承上揭情事
    。
二、案經乙○○告訴由宜蘭縣警察局礁溪分局報請臺灣宜蘭地方法院檢察署檢察官偵
    查起訴。
    理  由
一、訊據被告甲○○就前開時、地與告訴人乙○○騎乘之機車發生車禍，且於車禍後
    因心慌而逃逸等情不諱，核與告訴人指訴車禍情節相符。而按駕駛人之行車速度
    ，依速限標誌或標線之規定，且汽車超車時，欲超越同一車道之前車時，須先按
    鳴喇叭二單響或變換燈光一次，俟前行車減速靠邊或以手勢或亮右方向燈表示允
    讓後，後行車始得超越，再汽車行駛時，駕駛人應注意車前狀況及兩車併行之間
    隔，並隨時採取必要之安全措施，道路交通安全規則第九十三條第一項、第九十
    四條第三項、第一百零一條第四、五款分別定有明文。被告駕駛汽車自應注意上
    開規定，而依前開車禍現場道路限速時速六十公里，當時天候晴朗、日間自然光
    線、路面乾燥、無缺陷、無障礙物、視距良好，並無不能注意之情事，有卷附道
    路交通事故調查報告表(一)、(二)、車禍現場圖、現場照片等件，被告竟疏未注意，
    以時速約六十五公里之速度行駛，且未注意前方行車狀況，未為超車前應為之動
    作，亦未俟前行車表示允讓，即從前車左側之對向車，致與告訴人騎乘之機車發
    生碰撞，被告之駕駛行為顯有過失。再本件經送請台灣省基宜區車輛行車事故鑑
    定委員會鑑定之結果，亦認被告就本件車禍有肇事原因，有該委員會九十二年九
    月八日基宜鑑字九二○五六七號函檢送之鑑定意見書一份附卷可參。車禍後告訴
    人因此受有左側脛排骨開放性骨折、左側肱骨近端骨折、頭部外傷併顱骨骨折、
    胸部挫傷及右側第二、三、四、五肋骨骨折併血胸、右側顴骨及上頷骨骨折、多
    處撕裂傷、前側前臂燒傷等傷害，有財團法人羅許基金會羅東博愛醫院出具之診
    斷證明書一紙附卷可證，則告訴人之傷害與被告之過失行為間，顯有相當因果關
    嗣係，被告自應負過失傷害罪責。綜上所陳，本件事證明確，被告犯行至堪認定
    ，應依法論科。
二、核被告甲○○所為，係犯刑法第一百八十五條之四肇事逃逸罪、第二百八十四第
    一項前段過失傷害罪。再被告並無領有自用小客車駕駛執照，有交通部公路總局
    臺北區監理所基隆監理站九十二年四月二十七日北監基二字第○九三○○○四七
    六○號函附卷可參，就被告所犯過失傷害部分應依道路交通管理處罰條例第八十
    六條第一項加重其刑。被告所犯上開二罪，犯意各別，構成要件互殊，應予分論
    併罰。再本件車禍後，業經目擊證人陳萬順報警處理，且於報案內容中即詳述肇
    事車輛之車牌號碼、車型、顏色等資料，有宜蘭縣警察局礁溪分局九十二年十二
    月一日警礁刑字○九二○○一七三四七號函檢送之報案紀錄表附卷可佐，被告雖
    於車禍當日下午五時三十分許，向礁溪警察分局二城派出所投案，坦承上揭情事
    ，唯與自首之要件有間。爰審酌被告之過失程度、被害人所受之傷害，及車禍後
    未給與被害人適當之救護即逃逸離去，惟於本院審理中坦承犯行、態度良好等一
    切情狀，分別量處如主文所示之刑，及均諭知易科罰金之折算標準，並定其應執
    行之刑，及諭知易科罰金之折算標準，以示懲儆。
據上論斷，應依刑事訴訟法第二百七十三條之一第一項、第二百九十九條第一項前段
，刑法第一百八十五條之四、第二百八十四條第一項前段、第四十一條第一項前段、
第二項、第五十一條第五款，道路交通管理處罰條例第八十六條第一項，罰金罰鍰提
高標準條例第一條前段、第二條判決如主文。
本案經檢察官劉憲英到庭執行職務
中      華      民      國    九十三    年      五      月    三十一    日
                                    臺灣宜蘭地方法院交通法庭
                                        法  官  辜  漢  忠
右正本證明與原本無異。
如不服本判決，應於判決送達後十日內，向本院提出上訴狀。（應附繕本）
                                        書記官  林  秀  麗
中      華      民      國    九十三    年      五      月    三十一    日
附錄本案論罪科刑法條全文：
刑法第一百八十五條之四
駕駛動力交通工具肇事，致人死傷而逃逸者，處六月以上五年以下有期徒刑。
刑法第二百八十四條第一項
因過失傷害人者，處六月以下有期徒刑、拘役或五百元以下罰金，致重傷者，處一年
以下有期徒刑、拘役或五百元以下罰金。
